臺灣桃園地方法院民事判決　九十年度重訴字第五三一號
　　原　　　告　乙○○
　　　　　　　　　　　　送達代.
　　被　　　告　丙○○
　　訴訟代理人　丁○○
右當事人間請求返還價金事件，本院判決如左：
    主      文
被告丁○○、丙○○應給付原告新台幣陸佰伍拾萬元，及自民國九十一年三月七日起
至清償日止，按年息百分之五計算之利息。
原告其餘之訴駁回。
訴訟費用由被告負擔百分之六十五；其餘由原告負擔。
本判決第一項於原告以新台幣貳佰壹拾陸萬陸仟陸佰元或同額等值之金融機構可轉讓
定期存單為被告供擔保後，得假執行。
原告其餘假執行之聲請駁回。
    事      實
甲、原告方面：
一、聲明：（一）被告丁○○、丙○○應給付原告新台幣（下同）壹仟萬元，及自起
    訴狀送達翌日起至清償日止，按年息百分之五計算之利息。（二）訴訟費用由被
    告負擔。（三）原告願以現金或等值可轉讓定期存單提供擔保，請准宣告假執行
    。
二、陳述：（一）原告前於民國（下同）八十七年十二月二十二日與被告丁○○、丙
    ○○二人訂立不動產買賣契約，以總價三千五百萬元購買被告丙○○所有坐落於
    桃園縣中壢市○○段二０二０地號、及被告丁○○所有坐落同前段二０二一地號
    之土地內面積共二百五十坪之土地，原告並已經陸續支付價款五百萬元。而被告
    丁○○、丙○○二人本應依兩造所訂立之不動產買賣契約第二十六條第三款約定
    ，於八十八年元月五日以前負責將買賣標的物之土地登記簿上之限制登記（即法
    院查封登記）及其他有礙於產權移轉之任何因素塗銷解除之，並應依契約第九條
    前段約定於同年月二十日將買賣標的物之有關憑證及辦理移轉所有權登記所必需
    之各項證件交付給原告，以辦理過戶登記，惟被告並未依約履行。原告已於九十
    年九月五日以桃園府前郵局第二二四三號存證信函催告被告應於函到十五日內，
    履行其前開義務，逾期未履行即解除契約。惟被告丁○○、丙○○二人於九十年
    九月六日收受原告所發之上述存證信函後，仍然未按時履行，因此，兩造所訂立
    之不動產買賣契約，已於上述存證信函內容中所附之九十年九月二十一日之限期
    屆滿時，發生解除契約之效力，原告今謹再以本起訴狀繕本之送達被告同時通知
    被告解除本件買賣契約。為此，原告爰依據兩造所訂立之不動產買賣契約第十八
    條、第十九條之約定及民法第二百三十一條、第二百五十條、第二百五十九條、
    第二百六十條之規定，請求被告二人應返還原告所給付之買賣價金五百萬元，並
    依約賠償原告五百萬元之違約金，合計被告二人共應給付原告壹仟萬元，及自起
    訴狀送達翌日起至清償日止，按年息百分之五計算之利息。
三、證據：提出不動產買賣契約書、付款記錄表、被告丙○○授權被告丁○○處理其
    不動產買賣事項之授權書、原告計算其開發利潤分析表及桃園縣中壢市○○段二
    ０二０號、二０二一號地號之土地登記簿謄本與原告於九十年九月五日所寄發之
    桃園府前郵局第二二四三號存證信函暨掛號郵件收件回執影本各一份。
乙、被告方面：
一、聲明：（一）原告之訴駁回及假執行之聲請均駁回。（二）訴訟費用由原告負擔
    。
二、陳述：兩造於當時訂立本件不動產買賣契約時，原告就已經知道系爭二筆土地之
    權利有瑕疵，被告當時也有將農民銀行已查封系爭二筆土地的事情告知原告，所
    以土地價金才會這麼便宜。本件兩造所簽訂之買賣契約已經有效成立，原告當時
    也是有要購買土地的意思，但是，因為後來原告要求被告再減價，被告不願意，
    因此，原告即有意不履行本件買賣契約，並不是被告不履行。被告已有依照契約
    履行，原告沒有理由解除契約，所以本件原告的請求無理由。
三、證據：提出被告丁○○分別於九十年十月十七日、十月二十六日、十一月二十一
    日函寄給原告之北埔郵局存證信函影本各一份；並聲請訊問證人賴麗玲。
    理　　　由
一、本件依兩造所訂立之不動產買賣契約書第二十五條約定，合意由本院為第一審管
    轄法院，本院依民事訴訟法第二十四條規定，就此返還價金事件為有管轄權，合
    先敘明。
二、按民法第二百三十一條第一項規定：「債務人遲延者，債權人得請求其賠償因遲
    延而生之損害。」；同法第二百五十條規定：「當事人得約定債務人於債務不履
    行時，應支付違約金。違約金，除當事人另有訂定外，視為因不履行而生損害之
    賠償總額。其約定如債務人不於適當時期或不依適當方法履行債務時，即須支付
    違約金者，債權人除得請求履行債務外，違約金視為因不於適當時期或不依適當
    方法履行債務所生損害之賠償總額。」；又查民法第二百五十四條規定：「契約
    當事人之一方遲延給付者，他方當事人得定相當期限催告其履行，如於期限內不
    履行時，得解除其契約。」；同法第二百五十九條第一款則規定：契約解除時，
    當事人雙方回復原狀之義務，除法律另有規定或契約另有訂定外，由他方所受領
    之給付物，應返還之。而民法第二百六十條另又規定：「解除權之行使，不妨礙
    損害賠償之請求。」
三、本件原告主張兩造曾經於八十七年十二月二十二日訂立有不動產買賣契約，原告
    以總價三千五百萬元購買被告丙○○所有坐落於桃園縣中壢市○○段二０二０地
    號、及被告丁○○所有坐落同前段二０二一地號之土地內面積共二百五十坪之土
    地，原告並已經陸續支付價款五百萬元給予被告二人之事實，業據原告提出本件
    不動產買賣契約書、被告丙○○授權被告丁○○處理其所有不動產買賣事項之授
    權書及付款記錄表各一份為證，且為被告所不予爭執，應堪信為真。又原告主張
    被告二人未依契約第二十六條第三款之約定於八十八年元月五日以前將買賣標的
    物之土地登記簿上之限制登記（即法院查封登記）及其他有礙於產權移轉之任何
    因素塗銷解除之，並依該契約第九條前段之約定於同年月二十日將買賣標的物之
    有關憑證及辦理移轉登記所必需之各項證件交付給原告，以辦理過戶登記之事實
    ，亦業據原告提出桃園縣中壢市○○段二０二０地號、二０二一地號之土地登記
    簿謄本各一份為證，且核與原告所述之情相符合，堪認屬實。原告又主張其已經
    於九十年九月五日以桃園府前郵局第二二四三號存證信函通知催告被告應於函到
    十五日內履行其於買賣契約上之義務，逾期未履行即解除契約，惟被告二人於九
    十年九月六日收受上開存證信函後，仍然亦未按時履行，因此，兩造所訂立之不
    動產買賣契約於九十年九月二十一日限期屆滿之時，已經發生解除契約之效力等
    情，亦據原告已提出其於九十年九月五日所寄發之桃園府前郵局第二二四三號存
    證信函暨掛號郵件收件回執影本各一份為證，可認本件兩造所訂立之不動產買賣
    契約應於原告存證信函內容中所附之九十年九月二十一日之限期屆滿時，因被告
    未履行契約義務，已發生解除契約之效力。
四、被告雖辯稱其有依照契約履行，原告並沒有理由解除本件買賣契約等詞云云。惟
    查，本件依兩造所訂立之契約第二十六條第三款之約定，被告應於八十八年元月
    五日前負責將買賣標的物之土地登記簿上之限制登記（即法院查封登記）及其他
    有礙於產權移轉之任何因素塗銷解除。然而，被告並未依約履行此一義務，本件
    系爭坐落於桃園縣中壢市○○段二０二０地號、二０二一地號之二筆土地，於八
    十八年元月五日屆期時，仍然遭法院查封，致使本件系爭二筆土地不能依約完成
    所有權移轉之過戶登記，此有原告提出之桃園縣中壢市○○段二０二０地號、二
    ０二一地號之土地登記簿謄本各一份在卷足憑，被告僅徒空言辯稱其有依照契約
    履行云云，顯然無可採取。再查，本件依兩造於八十七年十二月二十二日所訂立
    之不動產買賣契約第十八條約定：「本約經簽訂後，甲（即原告）乙（即被告）
    雙方均不得有反悔或不依履行情事，否則以違約論，如未按本契約條款履行約定
    者，經他方依法催告通知後，仍不履行時，他方得逕行解除本契約。」、第十九
    條則約定：「本約簽訂後，倘甲方（即原告）毀約不買或其他違約情事，經乙方
    （即被告）依前條約定逕予解除契約時，願將既付價款全部由乙方沒收抵作違約
    金。如乙方不賣或不依約履行義務及中途發生糾紛致不能出賣等情事，除將已收
    價款如數退還甲方外，並應賠償與所收價款同額之損害金予甲方，作為違約金．
    ．．」；而查，兩造於本件不動產買賣契約第二十六條第三款中亦約定：「現有
    上海商業銀行之限制登記，賣方於民國八十八年元月五日前負責塗銷解除之；若
    有其他礙於產權移轉之任何因素，亦同。」本件被告二人既然未依兩造買賣契約
    內容履行其義務，則原告解除兩造間之買賣契約，請求被告返還其已付之價金並
    應給付相當數額之違約金，原告依約、於法均屬有據。惟按，約定之違約金額如
    過高者，法院得減至相當之數額，民法第二百五十二條亦定有明文。查本件原告
    雖然另亦提出其所計算之開發利潤分析表一份，以說明其請求被告賠償之違約金
    尚無過高情形，惟因上述開發利潤分析表乃僅係由原告自己片面之計算，而本件
    系爭二筆土地於兩造簽訂不動產買賣契約時即已分別遭上海銀行及農民銀行聲請
    法院查封在案，因此，訂約當時被告其資金之窘迫情況，實已顯然可見。而被告
    為履行其於買賣契約上之義務，雖然其已經將上海銀行之債務清償，惟系爭二筆
    土地尚另有農民銀行亦聲請法院查封，並經法院已與上海銀行之查封聲請，予以
    併案執行，此情業據兩造於言詞辯論程序中均陳明屬實無訛。本件被告僅因其已
    經無足夠資力可以清償農民銀行之債務，致未能將法院對於系爭二筆土地之查封
    登記全部予以解除，因而其無法依約完成所有權移轉之過戶登記給予原告，此情
    亦據證人賴麗玲於言詞辯論程序中證述綦詳，核被告違約情節僅係因苦於其資力
    之不足，被告並非故意要違反兩造所簽訂之不動產買賣契約內容之約定，因此，
    本院認為兩造所約定被告違約應賠償之金額顯然過高，核應減至一百五十萬元之
    數額，較為合理而相當。從而，原告依據兩造所簽訂之不動產買賣契約第十九條
    約定及民法第二百三十一條第一項、第二百五十條、第二百五十九條第一款規定
    ，於請求被告二人返還原告所已給付之買賣價金五百萬元，並賠償原告一百五十
    萬元之違約金，合計被告二人應給付原告共六百五十萬元，及自起訴狀送達（註
    ：本件起訴狀繕本於九十一年三月六日送達被告二人）翌日起至清償日止，按法
    定利率年息百分之五計算之利息之範圍內，為有理由，自應予准許。原告逾上述
    部分之請求，則屬無理由，已不應准許，應予駁回之；原告逾上述部分所為假執
    行之聲請，亦因已失所附麗，應併予駁回。
五、本件原告勝訴部分，原告陳明願供擔保以代釋明，聲請宣告假執行，經核並無不
    合，爰酌定相當之擔保金額併予宣告之。
六、因本件事實已臻明確，兩造其餘主張陳述及攻擊防禦方法，核與本件判決結果均
    不生影響，無予一一審究必要，附此敘明。
七、據上論結，本件原告之訴為一部有理由，一部無理由，依民事訴訟法第七十九條
    但書、第八十五條第一項前段、第三百九十條第二項，判決如主文。
中　　　華　　　民　　　國　　九十一　　年　　　十一　　月　　　五　　　日
                                        臺灣桃園地方法院民事第二庭
~B法　　　官　呂仲玉
右為正本，係照原本作成。
如對本判決上訴，須於判決送達後二十日內，向本院提出上訴狀。
中　　　華　　　民　　　國　　九十一　　年　　　十一　　月　二十一　　　日
~B書　記　官　楊惠如
